臺灣高等法院刑事判決　　　　　　　　96年度上易字第2110號
上　訴　人　臺灣板橋地方法院檢察署檢察官
被　　　告　甲○○
　　　　　　　　　　(另案於臺灣臺北監獄臺北分監執行中）
上列上訴人因被告違反毒品危害防制條例案件，不服臺灣板橋地
方法院96年度易字第374 號，中華民國96年6 月7 日第一審判決
（起訴案號：臺灣板橋地方法院檢察署95年度毒偵字第6982號）
，提起上訴，本院判決如下：
    主  文
原判決撤銷，發回臺灣板橋地方法院。
    理  由
一、公訴意旨略以：被告甲○○基於施用第二級毒品甲基安非他
    命（起訴書誤載為安非他命）之犯意，於民國95年7 月20日
    晚間10時許，在臺北縣土城市○○街7 號其住處，將第二級
    毒品甲基安非他命置於吸食器內加熱，以吸取其濃煙之方式
    ，施用甲基安非他命1 次，旋於翌日下午2 時30分許，在上
    址住處前，為警查獲，並經其同意，在其所欲駕駛之車牌號
    碼2033－JT號自小客車副駕駛座下方，經警扣得其所有之甲
    基安非他命1 包（毛重1 公克，鑑驗使用0.02公克，驗餘毛
    重0.98公克），因認被告涉犯毒品危害防制條例第10條第2
    項之施用第二級毒品罪嫌等語。
二、原審判決略以：被告對其於上開時、地施用第二級毒品之犯
    行，坦承不諱，其於為警查獲後經警採集之尿液檢體，送由
    臺灣檢驗科技股份有限公司檢驗，呈甲基安非他命陽性反應
    ，有該公司95年8 月18日濫用藥物尿液檢驗報告附卷可稽；
    另扣案之晶體1 包，經送前揭公司鑑驗，亦呈第二級毒品甲
    基安非他命陽性反應，復有該公司96年4 月10日濫用藥物檢
    驗報告在卷得憑。可見被告之上述自白，應合於事實。惟被
    告另案前於95年4 月12日上午10時30分許，為警採集尿液檢
    體回溯96小時內之某時，曾有施用第二級毒品安非他命，業
    經原審法院於95年7 月31日以95年度簡字第4522號判處有期
    徒刑3 月，於95年9 月8 日確定，於95年10月23日易科罰金
    執行完畢（復於95年12月11日施用第二級毒品安非他命，經
    原審法院於96年3 月9 日以96年度易字第286 號判處有期徒
    刑5 月，於96年4 月12日確定，現於臺灣臺北監獄臺北分監
    執行中），有前開刑事判決及臺灣高等法院被告前案紀錄表
    存卷可按。查被告前於警詢中即供明：其係自88年間起施用
    前揭毒品，最後1 次係於95年7 月20日晚間10時許，在上址
    住處施用毒品等語甚詳（參見偵查卷第9 頁）。又查，其確
    曾於88年間因施用毒品案件，經原審法院以88年度毒聲字第
    986 號裁定送觀察、勒戒後，認無繼續施用毒品傾向，由臺
    灣板橋地方法院檢察署檢察官於88年3 月6 日以88年度偵字
    第4327號為不起訴處分確定，次於94年間復因施用毒品案件
    ，經臺灣士林地方法院以94年度毒聲字第640 號裁定送觀察
    、勒戒後，亦認無繼續施用毒品傾向，於95年1 月23日執行
    完畢釋放，由臺灣士林地方法院檢察署檢察官於是日以94年
    度毒偵字第2603號為不起訴處分確定，有上述被告前案紀錄
    表在卷得佐，是足徵被告警詢所陳，與事實相符。且有進者
    ，基於被告所述，其乃未間斷地施用上述毒品，則其迄本件
    被查獲止，實質上並未戒斷其毒癮。經核，被告本件犯行與
    被告於原審法院95年度簡字第4522號所涉犯行間，顯係時間
    密接，又犯罪手法相同，復依上述施用毒品者之特性，洵足
    認定其二案前後所實行之施用毒品行為，屬預定之數同種類
    行為，且基於反覆接續實行之犯意，其前揭接續行為雖跨越
    95 年7月1 日之新舊法期間，依首開說明，仍應評價為集合
    犯之包括一罪，從而，本件被告犯行業為原審法院95年度簡
    字第4522號乙案之確定判決效力所及，而逕為免訴之判決，
    固非無見。
三、惟查：
  (一)按行為人於一段時日內反覆多次施用毒品之行為，其施用行
    為跨越95年7 月1 日修正刑法施行之前及後，其於刑法修正
    施行前連續施用毒品部分，應依刑法第2 條第1 項之規定，
    適用修正前連續犯之規定論以一罪；刑法修正施行後之多次
    施用犯行，除符合接續犯之要件外，則應一罪一罰，再就刑
    法修正施行後之數罪，與修正前依連續犯規定所論之一罪，
    數罪併罰，合併定其應執行之刑（最高法院最高法院96年度
    第9 次刑事庭會議決議參照）。而所謂接續犯等包括一罪除
    反覆實施之犯罪行為外，仍應以時間及空間上非常密接緊密
    為必要，亦即須以數行為於同時同地或密切接近之時地實施
    ，侵害同一之法益，各行為之獨立性極為薄弱，依一般社會
    健全觀念，在時間差距上，難以強行分開，在刑法評價上，
    以視為數個舉動之接續施行，合為包括之一行為予以評價，
    較為合理，則屬接續犯，而為包括之一罪 (最高法院86年台
    上字第8295號判例要旨參照)。 又所謂「集合犯」係屬刑法
    上一種特殊的構成要件類型，在構成要件中所描述之行為，
    其行為本身具有重複實施之特質，故行為人所為之各別行為
    被總結成為構成要件的一行為，而論以單純一罪，此或與接
    續犯在行為人所為之複製行為有其共通處，然接續犯在其所
    適用之構成要件行為文義本身不具反覆實施之特質，但在行
    為人所為之各複製行為之間，於時空上，集合犯與接續犯同
    被要求應緊密連接，只是接續犯比集合犯較受嚴格要求。是
    以刑法連續犯廢除後，對於部分習慣犯，例如竊盜、吸毒等
    犯罪，基於適用數罪併罰恐生刑罰過重產生不合理現象之疑
    慮，或可發展接續犯、集合犯或包括的一罪之概念，認為構
    成單一之犯罪，以限縮數罪併罰之範圍（見立法理由）。然
    本院認為在認定上，行為人所為之各複製行為之間，在時空
    上仍應受「緊密連接」之規範，並非毫無時空之限制，否則
    將回復修法前只要基於概括犯意，經常可連綿數年之久，仍
    適用連續犯之規定論處，不無鼓勵犯罪之嫌，此應非修法之
    本旨。故施用毒品者，在當次被查獲移送偵辦前之多次施用
    行為，各行為之間如合於時空緊密連接之關係，自得以包括
    的一罪 (集合犯）論之，苟如行為人施用毒品被查獲移送偵
    辦後，不論是羈押或交保釋放，則行為人施用毒品之犯意應
    已中斷 (實務上最高法院已認為凡有在監執行或羈押之事實
    即認定施用毒品之犯意中斷），爾後再有施用行為應屬另行
    起意而為之，與查獲前之施用行為即不能以包括的一罪 (集
    合犯）論之，蓋如不作如是切割，恐有容許行為人於被查獲
    釋放後仍可繼續施用之嫌，自非遏止當前毒品氾濫之策，合
    先敘明。
  (二)被告前於95年4 月12日上午10時30分許，在不詳處所，為警
    採尿回溯96小時內之某時，曾有施用第二級毒品安非他命，
    經原審法院於95年7 月31日以95年度簡字第4522號判處有期
    徒刑3 月，並於95年10月23日易科罰金執行完畢；復於95年
    12月11日，在臺北縣中和市○○街467 號20弄19號6 樓之友
    人住處內施用第二級毒品安非他命，經原審法院於96年3 月
    9 日以96年度易字第286 號判處有期徒刑5 月確定，現於臺
    灣臺北監獄臺北分監執行中，有前開刑事判決及本院被告前
    案紀錄表存卷可按。本件分別與前案或後案間之犯罪時間，
    相隔3 月餘或4 月餘，就人體代謝第一級毒品及第二級毒品
    而言，已可推論被告已有多次以上之施用毒品犯行，難認三
    案間有時間上密接關係，原審未予詳查，即率認本案與上揭
    前案吸毒事實，有時間上之密接關係，而為免訴諭知，自有
    未洽。檢察官上訴意旨指摘及此，為有理由，自應由本院將
    原判決撤銷，發回原審法院另為適法之處理，並不經言詞辯
    論為之。
據上論結，應依刑事訴訟法第369 條第1 項但書、第372 條，判
決如主文。
中　　華　　民　　國　　96　　年　　9 　　月　　28　　日
                  刑事第十五庭  審判長法  官  吳昭瑩
                                      法  官  蘇隆惠
                                      法  官  李正紀
以上正本證明與原本無異。
不得上訴。
                                      書記官  鄭信昱
中　　華　　民　　國　　96　　年　　9 　　月　　29　　日
